【裁判字號】    85,台上,3824
【裁判日期】    850809
【裁判案由】    遺棄
【裁判全文】
最高法院刑事判決                              八十五年度台上字第三八二四號
    上 訴 人  台灣高等法院台南分院檢察署檢察官
    被    告  甲○○
右上訴人因被告遺棄案件，不服台灣高等法院台南分院中華民國八十四年十月二十六
日第二審判決（八十四年度上訴字第一八○四號，起訴案號：台灣雲林地方法院檢察
署八十四年度偵字第一○一號），提起上訴，本院判決如左：
    主  文
原判決撤銷，發回台灣高等法院台南分院。
    理  由
本件原判決認定被告甲○○於民國八十三年十二月廿一日上午七時五十分許，駕駛拼
裝車途經雲林縣四湖鄉湖寮村四湖九二四電桿附近岔路口時，本應注意靠右及減速慢
行，作隨時停車之準備，且依當時情形亦非不能注意，詎竟疏未注意猶以時速四、五
十公里，且又偏左急駛，致撞及對向迎面而來由被害人蕭土金所騎之機車，蕭土金因
而人車倒地，並受有頭部內出血之傷害（過失傷害人致重傷部分，業經告訴人蕭吳秀
琴撤回告訴），被告見狀旋駕車逃逸等情。因而撤銷第一審判決論處被告對於無自救
力之人，依法令應保護而不為其生存所必要之保護罪刑，改判諭知無罪，固非無見。
惟查：本件肇事地點路寬僅四‧三公尺屬狹路，被告所駕駛之拼裝車留有二條約十一
公尺長之煞車痕，被告拼裝車之寬度，幾近佔滿整個道路之寬度，有現場圖、照片可
稽（見警卷第五頁、第二五頁），據被告於警訊時稱：「當時我的時速在三十公里左
右，車向由東往西，蕭土金機車南往北」，經臺灣省嘉雲區車輛行車事故鑑定委員會
鑑定結果，其鑑定意見為：「甲○○無照違規駕駛拼裝車超速偏左行駛為肇事主因」
，有該鑑定委員會檢送之鑑定意見書可據（見偵查卷第十頁、第十三頁），則被告之
行為引起蕭土金車禍受傷。且依被告於警訊時及檢察官偵查中所述，已知悉拼裝車撞
倒機車，機車騎士倒在地上（見警卷第一頁背面、偵查卷第五頁背面），而被害人蕭
土金於發生車禍後因頭部嚴重腦挫傷，倒臥地上（見一審卷第十四頁、第三一頁），
已成為無自救力之人。被告未下車查看為必要之處置或送醫救治，竟駕車逃逸，其行
為，是否仍不成立刑法第二百九十四條第一項後段之罪名，饒有研究之餘地，原判決
未詳細審酌卷內資料，遽行判決，尚嫌速斷。檢察官上訴意旨執以指摘原判決違誤，
非無理由，應認原判決有發回更審之原因。
據上論結，應依刑事訴訟法第三百九十七條、第四百零一條，判決如主文。
中      華      民      國    八十五    年      八      月      九      日
                              最高法院刑事第二庭
                                  審判長法官  施  文  仁
                                        法官  陳  炳  煌
                                        法官  張  淳  淙
                                        法官  洪  文  章
                                        法官  陳  世  淙
      右正本證明與原本無異
                                              書  記  官
中      華      民      國    八十五    年      八      月     十四     日


司法院資訊處製作；財團法人民間司法改革基金會備份。
